臺灣高等法院高雄分院刑事判決　　　　　　　　　 九十三年度上易字第二一七號
　　上　訴　人
　　即　被　告　乙○○
　　選任辯護人　范仲良
右上訴人因業務過失傷害案件，不服台灣高雄地方法院九十一年度易字第四四九四號
中華民國九十三年三月二十三日第一審判決（起訴案號：台灣高雄地方法院檢察署九
十一年度偵字第一九四七四號），提起上訴，本院判決如左：
    主  文
上訴駁回。
    事實及理由
一、本案經本院審理結果，認第一審判決認事用法及量刑均無不當，應予維持，並引
    用第一審判決書記載之事實、證據及理由。（如附件）。
二、被告乙○○上訴意旨否認有過失行為，辯稱：告訴人之指訴必須與事實相符，始
    能作為認定犯罪事實之依據，但系爭機械卡料時，倘已按下緊急按鈕，機器的滑
    塊就不會有滑落之情形，所以告訴人之指訴顯然與機械之性能不符；且依勞工安
    全教育訓練規則第十三條規定，雇主對於勞工的教育訓練只要符合他的工作性質
    即可，告訴人到被告企業社任職後，由蔡春龍就告訴人所從事的工作負責施以安
    全衛生教育，教育的內容包括機器操作、安全操作及故障排除，而關於故障排除
    ，告訴人所受的教育訓練是說發生故障時，要找人來排除，而不是要由告訴人自
    行排除機械故障，但告訴人於系爭機器發生故障時，確未依照教育訓練方法實施
    ，沒找人排除而係自行處理，所以事故的發生是告訴人未依照教育訓練的方法，
    本件排除機器故障不是告訴人工作範圍，告訴人自行逾越工作範圍而受傷，被告
    並無過失可言；又系爭機器係經國家安全認證的，按下緊急停止按鈕之後，就會
    停止，這已經是一種安全裝置。所以本案應是告訴人逾越本身工作範圍，導致操
    作上可能誤觸按鈕而受傷，與被告的教育訓練和機械故障並無因果關係云云。
三、惟查：
（一）原審綜合被告於警詢時供稱：「甲○○進入豐譯企業社後，我未為甲○○辦理
      接受職前安全訓練」等語（見偵卷第五頁警詢筆錄），證人即行政院勞工委員
      會南區勞動檢查所員工林信道於原審之證述及告訴人甲○○之指訴；及被告所
      辯證人蔡春龍亦已教導告訴人機械之構造、型態及操作之機械、故障排除、送
      料、收料之程序等情，縱令屬實，然該等教導之內容，亦顯與勞工安全訓練規
      則第十三條及附表十一所訂定有關一般安全衛生教育訓練課程、時數規定不符
      ；況依勞工安全訓練規則第二十四條規定：「雇主辦理第十三條之教育訓練，
      應將計畫、受訓人員名冊、簽到紀錄、課程內容等實施資料保存三年」，而本
      件證人林信道於九十一年七月二十五日至豐譯企業社實施勞動檢查時，被告並
      未備有上開計畫、受訓人員名冊、簽到紀錄、課程內容等資料等由，而認被告
      對於「豐譯企業社」新進之勞工即告訴人未施以勞工安全衛生教育，核無不合
      。本院審酌被告既未對告訴人施以勞工安全教育，則告訴人因操作系爭機器所
      引起之相關傷害，自與操作機器有相當因果關係。至於被告所稱之機械故障維
      修，應指機械無法運作，須委由專門之技術人員檢查、拆卸等之維修工作而言
      ，告訴人所負責清除卡料之行為，係告訴人於看顧衝剪機械、送料、收料、清
      除卡料之使用操作機械過程中，排除卡料、處理瑕疵品之行為，非屬須專門技
      術人員拆除機械以作故障維修之範圍，是告訴人於機械運作過程中，因送料、
      收料、清除卡料時，身體與機械之危險部位或區域直接接觸，而致生上開傷害
      ，難認係告訴人自行逾越工作範圍致受傷而謂被告並無過失。
（二）被告雖以系爭機械卡料時，倘已按下緊急按鈕，機器的滑塊就不會有滑落之情
      形，而認告訴人之指訴不符機器之性質云云。但告訴人係指稱其於按下緊急按
      鈕後，為排除衝剪機內因送料過程不順而於模具中發生卡料之情形，將左手伸
      入該衝剪機械內拉扯、搖動銅片，致模具掉落壓住其左手掌，受有左食指、中
      指、無名指及小指壓碎傷等情，被告自不能斷章取義，而謂告訴人之指訴有何
      不實。
（三）證人蔡春龍於原審證稱：「（問：機器有無防護網？）沒有，我沒看過，我只
      知道檢方來照相時，老闆有用壓克力把模具隔起來」等語；而行政院勞工委員
      會南區勞動檢查所九十一年八月六日之勞南檢字停字0000000000號
      停工通知書及其所附之檢查結果通知書亦認：「衝剪機械未設安全護圍或安全
      裝置」等語；證人林信道於原審證稱：「（問：本案的機械出廠是否需由你們
      認可安全裝置？）不用在出廠時由我們認定檢查。機械生產出廠，並不就是代
      表符合上開的安全裝置」等語，故被告雖辯稱伊所購置之衝剪機械依標準配備
      ，即無所謂之安全護圍裝置，然衝剪機械得以生產出廠，無須經由勞檢所之認
      可，是被告所購置之衝剪機械並不必然具有安全護圍等設備；另證人林信道於
      原審亦證稱：「（問：緊急停止按鈕或控制電源，是否屬於上開兩種安全裝置
      之一？）不是。緊急停止按鈕可能是傷害事件已經造成，要讓機械停止的裝置
      。控制電源只是一種開關，就我們認定上，應該都稱不上是安全裝置」、「（
      緊急停止按鈕）應該是屬於保護裝置，如果有人的手被機器捲入，另外一隻手
      可以按機械停止按鈕，以減少損壞，不屬於機械器具防護標準第九條所稱的安
      全護圍等設備，一般機械都會有這種緊急停止按鈕的保護設置」等語，再參以
      機械器具防護標準第九條第一項前段規定：「衝剪機械應設安全護圍等設備，
      其性能以不使勞工身體之一部介入滑塊或刃物動作範圍之危險界限為度」，足
      認設置安全護圍之目的係為避免人體之任何部位與機械設備之操作點、捲入點
      及運動機件等可能發生危害之部位或區域直接接觸，而緊急停止按鈕並無阻止
      告訴人手部進入衝剪機械模具之效用，應認非屬機械器具防護標準第九條第一
      項前段所規定之安全護圍等設備甚明，被告於衝剪機械未設置有安全護圍設備
      一節，足以認定。
（四）至於被告聲請委由台灣省機械公會鑑定系爭機器是否符合機器器具防護標準第
      三條所規定之型式檢定等，以證明系爭機器已符合安全裝置規定等事項云云，
      因系爭機器並無安全裝置，且本件事故之發生與系爭機器無安全裝置有因果關
      係，原判決已詳為論述，事證已臻明確，核無為再送鑑定之必要。
四、綜上所述，本件被告之上訴為無理由，應予駁回。又被告尚未與告訴人成立民事
    上和解，自不宜宣告緩刑。
五、據上論斷，應依刑事訴訟法第三百六十八條、第三百七十三條，判決如主文。
本案經檢察官郭振昌到庭執行職務。
中      華      民      國    九十三    年      七      月     三十     日
                              臺灣高等法院高雄分院刑事第五庭
                                  審判長法官  曾永宗
                                        法官  陳明富
                                        法官  邱永貴
右正本證明與原本無異。
不得上訴。
                                  法院書記官  梁雅華
中    華    民    國      九十三      年      七      月    三十    日
刑法第二百八十四條第二項
從事業務之人，因業務之過失傷害人者，處一年以下有期徒刑、拘役或一千元以下罰
金。致重傷者，處三年以下有期徒刑、拘役或二千元以下罰金。
